臺灣板橋地方法院刑事判決　　　　　　99年度簡上字第1320號
上　訴　人
即　被　告 李信輝
選任辯護人　許哲嘉律師
上列上訴人即被告因詐欺案件，不服本院99年度簡字第6651號中
華民國99年9 月30日第一審判決（聲請簡易判決處刑案號：99年
度偵字第17189 號) ，提起上訴，並經臺灣臺北地方法院檢察署
檢察官移送併辦審理(99 年度偵字第18635 號），本院管轄之第
二審合議庭判決如下：
    主  文
上訴駁回。
    事實及理由
一、本案經原審審理結果，以被告李信輝係犯刑法第30條第1 項
    前段、第339 條第1 項之幫助詐欺取財罪，遂引用刑事訴訟
    法第449 條第1 項前段、第3 項、第454 條第2 項，刑法第
    339 條第1 項、第30條、第55條、第41條第1 項前段，刑法
    施行法第1 條之1 第1 項、第2 項前段( 原審判決略載為第
    1 條之1 ，應予補充更正) ，逕以簡易判決處刑，量處被告
    有期徒刑3 月，如易科罰金，以新臺幣（下同）1,000 元折
    算1 日，認事用法及量刑均無不當，應予維持，並引用原審
    判決書及聲請簡易判決處刑書所記載之事實、證據及理由（
    詳如附件）。
二、上訴人即被告李信輝上訴意旨略以：伊於99年5 月3 日在電
    子信箱中見有可代辦貸款之廣告，並保證核貸，伊於回信中
    留下個人資料，即有一自稱「邱先生」之人予以聯繫，對方
    並稱會有一聯邦銀行的「陳經理」予以聯絡，後來「陳經理
    」來電詢問伊欲申辦的額度，伊告知欲貸款10萬元，「陳經
    理」即稱已准予核貸，要伊依「邱先生」的指示辦理，嗣「
    邱先生」又來電，要求伊提供金融帳戶之存摺、提款卡，伊
    即於翌日將如聲請簡易判決處刑書附表所載之金融帳戶的存
    摺，併同中國信託、郵局帳戶的提款卡，寄至臺中予以自稱
    「陳懷恩」之人，並在電話中告知「邱先生」中國信託、郵
    局帳戶的提款卡的密碼，嗣伊有主動聯繫「邱先生」，對方
    稱仍在辦理中，惟伊於同年月10日卻發現伊所持用之上海銀
    行帳戶已遭凍結，並主動去警局報案說明，伊並無幫助詐欺
    之不確定故意，伊也是被害人云云。
(一)、按刑事訴訟法第159 條第1 項雖規定，被告以外之人於審判
    外之言詞或書面陳述，除法律有規定外，不得作為證據。惟
    同法第159 條之5 第1 、2 項已規定，經當事人於審判程式
    同意作為證據，法院審酌該言詞陳述或書面陳述作成時之情
    況，認為適當者，亦得為證據。當事人、代理人或辯護人於
    法院調查證據時，知有第159 條第1 項不得為證據之情形，
    而未於言詞辯論終結前聲明異議者，視為有前項之同意（指
    同條第1 項之同意作為證據），此乃第159 條第1 項所容許
    ，得作為證據之例外規定之一；本案被告李信輝、辯護人及
    檢察官於言詞辯論終結前，均未就本院所調查之證據主張有
    刑事訴訟法第15 9條第1 項不得為證據之情形，本院覆審酌
    各該證據作成時並無違法及證明力明顯過低之瑕疵等情況，
    認為適當，是本案經調查之證據均有證據能力，合先敘明。
(二)、查被告係於99年5 月4 日下午5 時30分許，以宅急便方式，
    將如聲請簡易判決處刑書附表所載4 個金融帳戶之存摺，併
    同其中中國信託、郵局帳戶的提款卡等物，寄送至臺中市○
    ○路431 號予自稱「陳懷恩」之人簽收，並以電話告知「邱
    先生」上開中國信託、郵局帳戶之提款密碼；嗣胡嘉琪等被
    害人於各該附表編號所載之時、地，因接獲詐欺集團成員之
    電話，佯稱渠等購物時誤設為分期付款、或偽稱係渠等之友
    人，急需現金週轉、或以網路交友需確認身分為由，要求渠
    等至自動櫃員機前配合指示操作，而均陷於錯誤，乃依指示
    操作自動櫃員機，分別匯款如附表所載之金額至被告所申設
    如附表所示之金融帳戶，並均旋遭提領一空等情，除為被告
    所供認屬實，並經被害人胡嘉琪等人於警詢時指訴綦詳，復
    有被告上開帳戶之開戶基本資料、交易往來明細，及被害人
    胡嘉琪等人所提出之自動櫃員機匯款執據、匯款委託書、存
    摺影本等資料、統一超商宅配收執聯、通豪大飯店100 年5
    月9 日通人(100) 字第5 號函等在卷可憑，故被告上開帳戶
    確已遭詐欺集團用以作為收取詐騙被害人所得之匯款帳戶甚
    明。被告雖辯稱僅有交付上開4 個帳戶的存摺，及其中中國
    信託、郵局帳戶的提款卡及密碼，並未交付華南商業銀行(
    下稱華南銀行) 及聯邦商業銀行( 下稱聯邦銀行) 帳戶之提
    款卡、密碼云云，惟查我國現今金融實務上，存戶欲提領帳
    戶內存款，需使用存摺、印鑑章臨櫃辦理，或以金融卡於自
    動櫃員機上依指令操作，並輸入正確之密碼，方可順利領得
    款項，如非經帳戶所有人同意、授權而告知金融卡密碼，拾
    得或竊得他人金融卡之人，欲隨機輸入號碼而與正確之密碼
    相符者，幾屬不可能之事，況被告於偵查中即曾供承確有提
    供4 個帳戶之提款卡及密碼予「邱先生」( 見偵卷第101 頁
    ) ，且觀諸被告之上開華南商業銀行及聯邦商業銀行帳戶交
    易紀錄，可知上開帳戶至被列為警示帳戶時止，經提款多次
    ，若非被告提供該人其華南銀行及聯邦銀行之提款卡並告知
    提款密碼，其豈能輕易透過於該帳戶進行提款？足徵被告於
    審理時翻異前詞辯稱僅有提供中國信託及郵局之提款卡及密
    碼云云，與事實不符，不足為採。
(三)、至被告雖辯稱係為辦理貸款始交付帳戶資料云云，且觀諸其
    所持用之0000000000號電話，自99年5 月3 日起至同年月6
    日確與門號0000000000號電話確有多次通聯，有0000000000
    號電話之申登人資料、通聯紀錄在卷可憑( 見偵卷第103 至
    108 頁) ，惟依一般人之日常經驗均可知悉，向金融機構申
    請貸款者，須提出申請書並檢附在職證明、身分證、財力或
    所得證明等資料，於金融機構徵信審核通過後，再辦理對保
    等手續，俟上開貸款程序完成後再行撥款至貸款人所有之帳
    戶，貸款人並毋庸交付提款卡、密碼予貸款之金融機構。且
    向金融機構申請貸款，於獲核准後，金融機構始予撥款，故
    申請人亦不需於申請貸款時，即急於交付貸款轉帳帳戶之提
    款卡。參以被告供稱其先前曾向銀行借款，惟因積分不足，
    無法向銀行貸得款項，可見被告對於一般正常之申貸程序中
    ，銀行會先審核上開申貸人所提供之資料，估算日後還款能
    力，以評估可否准貸之流程並非一無所知，而自稱「陳經理
    」之人雖謂其係聯邦銀行人員，卻僅在電話中詢間被告欲申
    貸之金額，未要求被告需一併交付在職證明、身分證等資料
    ，及填具正式申請書等，即稱已准予核貸；自稱「邱先生」
    之人，更要求被告提供除聯邦銀行帳戶外，其餘3 個其他金
    融行庫之帳戶提款卡及密碼，在在與一般貸款程序迥然有異
    。被告縱係為辦理貸款而交付帳戶予「邱先生」，然其對該
    人之真實身分全然不知，亦未曾追問對方何以需同時提供多
    達4 個金融帳戶之資料，即率予將帳戶之提款卡併密碼交付
    「邱先生」，豈全無掛心核貸之款項立遭代辦者冒領一空？
    且個人帳戶之存摺、提款卡及密碼等物均應由己保管使用，
    不能交由他人使用，近年來社會上利用人頭帳戶詐騙他人金
    錢以逃避政府查緝之案件屢見不鮮，復廣為媒體報導且迭經
    政府宣傳，被告係智識正常之成年人，於警詢時、偵查中並
    供稱：「知道把帳戶的金融卡及密碼寄出去予他人使用會涉
    及不法之情事」、「伊銀行帳戶內沒有多少餘額，所以給對
    方密碼也沒有多少損害」無語( 見偵卷第9 頁、第102 頁)
    ，顯然被告於交付帳戶予該自稱「邱先生」之人前，已得預
    見其與「邱先生」素昧平生，冒然交付該帳戶資料，可能遭
    「邱先生」挪作申辦貸款以外之不法使用用途，否則何需於
    斯時即考慮其帳戶尚有多少餘額，而衡量評估其可容忍之損
    害範圍？被告既已得預見上情，然其為圖能順利辦理貸款，
    雖已有上揭可能幫助他人犯罪之認知，仍執意將銀行帳戶資
    料使用權交予其完全不熟悉之第三人，被告顯有容任他人使
    用該帳戶作為犯詐欺取財罪工具之不確定故意。綜上，被告
    辯稱係辦理貸款而將上開帳戶交付他人云云，縱屬事實，仍
    無解於幫助他人犯詐欺罪不確定故意之成立。至於證人沈正
    義到庭證稱：門號0000000000號之SIM 卡係伊申辦後即以30
    0 元出售予他人等語( 見118 至120 頁) ，僅足以證明取得
    被告帳戶資料之詐騙集團成員，係以收購之行動電話SIM 卡
    作為對外聯絡工具；至於被告於99年5 月10日主動至新北市
    政府警察局永和分局指稱其名下之上海銀行帳戶遭凍結，並
    於同年月15日調取其名下所有金融帳戶資料後，至該局製作
    筆錄乙節，固有該局100 年2 月16日新北警永刑字第100000
    4553號函暨所檢附之職務報告乙份在卷足佐( 見本院卷第43
    至44頁) ，然斯時已因有被害人報案指稱遭人詐騙，致被告
    名下所有帳戶遭凍結，縱被告事後主動至警局說明，亦無從
    據以認定被告於交付帳戶予不熟識之「邱先生」時，主觀上
    未存有前述幫助詐欺之不確定故意，故上開事證均不足作為
    對被告有利之認定。
三、綜上，本件被告幫助詐欺之犯行，事證明確，從而，原審援
    引上開法條予以論罪科刑，其認事用法並無違誤，量刑亦屬
    妥適，應予維持，被告猶執前詞否認犯行而提起上訴，為無
    理由，應予駁回。
四、至於臺灣臺北地方法院檢察署檢察官以99年度偵字第18635
    號移送併辦之犯罪事實，與本案聲請簡易判決處刑之犯罪事
    實附表編號7 部分係屬同一事實，已為本案聲請簡易判決處
    刑效力所及，並經原審判決，附此敘明。
據上論斷，應依刑事訴訟法第455 條之1 第1 項、第3 項、第
368 條、第373 條，判決如主文。
本案經檢察官王筱寧到庭執行職務。
中    華    民    國   100    年    7     月    7     日
                  刑事第十三庭  審判長法  官  林淑婷
                                      法  官  饒金鳳
                                      法  官  陳昭筠
上列正本證明與原本無異。
本件不得上訴。
                                      書記官  黃文儀
中    華    民    國   100    年    7     月    12    日